【裁判字號】    97,台上,6326
【裁判日期】    971205
【裁判案由】    強盜等罪
【裁判全文】
最高法院刑事判決            九十七年度台上字第六三二六號
上  訴  人  甲○○
選任辯護人  游開雄律師
上列上訴人因強盜等罪案件不服台灣高等法院中華民國九十五年
二月二十七日第二審判決（九十五年度上訴字第一三一號，起訴
案號：台灣台北地方法院檢察署九十四年度偵字第一四五六號、
第一七三六號），提起上訴，本院判決如下：
    理  由
上訴駁回。
    主  文
按刑事訴訟法第三百七十七條規定，上訴於第三審法院，非以判
決違背法令為理由，不得為之。是提起第三審上訴，應以原判決
違背法令為理由，係屬法定要件。如果上訴理由書狀並未依據卷
內訴訟資料，具體指摘原判決不適用何種法則或如何適用不當，
或所指摘原判決違法情事，顯與法律規定得為第三審上訴理由之
違法情形不相適合時，均應認其上訴為違背法律上之程式，予以
駁回。本件原判決認定上訴人甲○○有原判決事實欄所載犯行，
係依憑上訴人於第一審、原審之自白，核與證人施坤祥、張慶松
、李妙宗、乙○○於警詢、偵查中證述情節相符，並有乙○○提
出受傷照片三張、台大醫院診斷證明書、贓物認領保管單、照片
一張在卷可稽。因而維持第一審論處上訴人意圖為自己不法之所
有，而搶奪他人之動產及共同意圖為自己不法之所有，以強暴、
脅迫至使不能抗拒，而取他人之物（均累犯）罪刑之判決，駁回
上訴人在第二審之上訴。已敘述其所憑之證據及其認定之理由。
所為論敘，俱有卷存之證據資料可資覆按，從形式上觀察，並無
判決違背法令之情形存在。上訴意旨略以：（一）呂健受坦承係
其一人毆打乙○○，乙○○亦稱錢拿不出來，就要給他死為呂健
受所講，可知不論出手毆打或出言恐嚇，均係呂健受個人意思，
且乙○○於警詢指稱係呂健受取走皮包，偵查中又稱係上訴人與
呂健受二人搶走皮包，前後陳述不一，復無其他證據證明上訴人
與呂健受間有犯意聯絡，原審逕依乙○○有瑕疵之指述認上訴人
成立強盜罪之共同正犯，有適用法則不當之違法。且縱認上訴人
涉有本件犯行，然呂健受以口頭方式，嚇稱乙○○應交出錢財，
復徒手毆打乙○○數下，乙○○並未因此達到不能抗拒之程度，
至多僅構成恐嚇取財罪，原審卻論以強盜取財罪，有適用法則不
當之違法。（二）被告以外之人於偵查中向檢察官所為之陳述，
除顯有不可信之情況者外，得為證據，惟仍應依法具結，始有證
據能力。告訴人乙○○於警詢、偵查中之陳述均未依法具結，乃
傳聞證據不具證據能力，原審逕採為不利上訴人之佐證，有違證
據法則云云。經查：（一）證據之取捨與證據之證明力如何，均
屬事實審法院得自由裁量、判斷之職權；苟其此項裁量、判斷，
並不悖乎通常一般之人日常生活經驗之定則或論理法則，又於判
決內論述何以作此判斷之心證理由者，即不得任意指摘為違法，
而據為提起第三審上訴之理由。而共同正犯之成立，祇須具有犯
意之聯絡，行為之分擔，既不問犯罪動機起於何人，亦不必每一
階段犯行，均經參與。且共同實行犯罪行為之人，在合同意思範
圍內，各自分擔犯罪行為之一部，相互利用他人之行為，以達其
犯罪之目的者，即應對全部所發生之結果共同負責。原判決事實
認定上訴人與呂健受共同意圖為自己不法之所有，於民國九十四
年一月八日上午七時五十分許，在台北市○○區○○街一０六巷
口，一同將乙○○強押至巷底，並由呂健受以毆打恐嚇等強暴、
脅迫手段，使乙○○受傷不能抗拒，強取乙○○身上之財物等情
，業於理由一、三依憑調查所得心證，論述綦詳，並說明呂健受
毆打、恐嚇乙○○，使乙○○受傷至不能抗拒，已該當強盜罪之
構成要件，上訴人既與呂健受一同強押乙○○至暗巷中，縱上訴
人未實際出手毆打、恐嚇，仍應就共同正犯呂健受之行為負責。
參以上訴人於偵查中供承自呂健受強盜乙○○之現金中分得新台
幣五百元（見偵字第一四五六號卷第七八頁），及至原審亦坦承
有檢察官起訴及第一審判決所認定之強盜乙○○財物犯行，原判
決認上訴人與呂健受應成立強盜罪之共同正犯，經核並無違背證
據法則，亦無適用法則不當之違法。（二）被告以外之人於審判
外之陳述，雖不符合刑事訴訟法第一百五十九條之一至第一百五
十九條之四之規定，但經當事人於審判程序同意作為證據，法院
審酌該言詞陳述或書面陳述作成時之情況，認為適當者，亦得為
證據。且當事人、代理人或辯護人於法院調查證據時，知有第一
百五十九條第一項不得為證據之情形，而未於言詞辯論終結前聲
明異議者，視為有前項之同意，刑事訴訟法第一百五十九條、第
一百五十九條之五分別定有明文。按刑事訴訟法就警局詢問並無
必需具結之規定，則乙○○警詢陳述雖未經具結，仍屬合法詢問
。而上訴人於第一審、原審就乙○○於警詢之陳述證據能力，均
表示沒有意見（見第一審卷第六０頁背面、原審卷第三一頁），
且乙○○警詢係於自由意志下陳述，作為上訴人犯罪證據，亦屬
適當，依刑事訴訟法第一百五十九條之五第二項規定，應有證據
能力。原判決據為上訴人犯罪之證據，要無違背證據法則。原判
決漏未說明，固有欠備，但顯然於判決無影響，依刑事訴訟法第
三百八十條規定，自非合法上訴第三審之理由。（三）證明同一
事實內容之證據，如有二種以上，而其中一種證據縱有違證據法
則，然如除去該部分，綜合案內其他證據，仍應為同一事實之認
定者，則此項違誤既不影響於判決，自不得認有適用法則不當之
違法。本件乙○○於偵查中陳述因未經具結，依刑事訴訟法第一
百五十八條之三規定，不具證據能力。原審採為上訴人犯罪之證
據，雖有違誤。然除去該部分，綜合上訴人於第一審、原審自白
、呂健受於警詢陳述及台大醫院診斷證明書等證據，仍無影響原
判決認定上訴人強盜犯罪之事實，亦非合法上訴第三審理由。其
餘上訴意旨無非係對事實審法院採證認事之職權行使及原審已調
查、判決理由已說明或與本件犯罪構成要件無關之事項，仍執陳
詞，徒憑己見，再為事實上之爭執，亦非適法之上訴第三審理由
。衡以上述說明，應認其此部分上訴為違背法律上之程式，予以
駁回。末按上訴得對於判決之一部為之，未聲明為一部者，視為
全部上訴，刑事訴訟法第三百四十八條第一項定有明文。上訴人
對原判決不服，提起上訴，未聲明為一部上訴，依前揭規定，應
視為全部上訴。再第三審上訴書狀，應敘述上訴理由，其未敘述
者，得於提起上訴後十日內補提理由書狀於原法院，已逾上述期
間，而於第三審法院未判決前仍未提出上訴理由書狀者，第三審
法院應以判決駁回之，刑事訴訟法第三百八十二條第一項、第三
百九十五條亦有明定。本件上訴人因犯刑法第三百二十五條第一
項之搶奪部分，不服原審判決，並於九十五年三月十七日提起上
訴，惟未敘述理由，迄今逾期已久，於本院未判決前仍未提出，
依上開規定，此部分上訴，並非合法，亦應予駁回。
據上論結，應依刑事訴訟法第三百九十五條，判決如主文。
中    華    民    國  九十七  年   十二   月    五    日
                      最高法院刑事第六庭
                          審判長法官  洪  清  江
                                法官  韓  金  秀
                                法官  林  勤  純
                                法官  李  錦  樑
                                法官  陳  國  文
      本件正本證明與原本無異
                                      書  記  官
中    華    民    國  九十七  年   十二   月   十一   日
                                                     Ｒ


司法院資訊處製作；財團法人民間司法改革基金會備份。
